臺灣高等法院臺中分院刑事判決　 95年度重上更(三)字第148號
上　訴　人　臺灣台中地方法院檢察署檢察官
上　訴　人
即　被　告　己○○
選任辯護人　林更穎律師
被　　　告　丁○○
被　　　告　庚○○
上列二人共同
指定辯護人　本院公設辯護人　甲○○
被　　　告　乙○○　女　53歲（民國○○年○月○○日生）
　　　　　　　　　　身分證統一編號：Ｚ000000000號
　　　　　　　　　　住彰化市○○里○○○路138巷10號
選任辯護人　吳東一律師
上列上訴人因被告重傷害案件，不服臺灣臺中地方法院87年度訴
字第2500號中華民國89年1月24 日、89年2月14日第一審判決（
起訴案號：臺灣臺中地方法院檢察署87年度偵字第7094、7297、
8726號），提起上訴，經最高法院第3次發回更審，本院判決如
下：
    主      文
原判決關於乙○○、己○○部分均撤銷。
乙○○、己○○共同使人受重傷，各處有期徒刑柒年。
其他上訴駁回。
    事      實
一、乙○○原係萬通商業銀行臺中分行（設於臺中市○○○路○
    段一七九號）襄理，為瞭解友人兼同事李滿年行蹤，於民國
    八十五年底起，佯稱為王小姐，並以李滿年之妻名義，至臺
    中市○○○路○段一九八號二樓之一黃貴福所經營之仁愛徵
    信社，僱請陳凌汎（業經不起訴處分確定）跟監，進而得知
    李滿年與臺中市白雪舞廳花名「夢夢」之丙○○過從甚密。
    陳凌汎遂提議由其出面追求丙○○，以拆散李滿年與丙○○
    ；陳凌汎並據以實行，並將丙○○位於屏東之住址、車號、
    上班處所之電話號碼、呼叫器號碼及李滿年之資料，交付乙○○，乙○○因而支付陳凌汎徵信費用。
二、嗣因陳凌汎積欠他人債務，於八十六年初離職，該案改由黃
    貴福接辦。迄八十六年二、三月間，改由己○○（原名陳凌
    志，為陳凌汎之弟）接辦乙○○委任之徵信工作。八十六年
    四、五月間，己○○除跟監丙○○外，並建議以性病細菌之
    方式，迫使丙○○與李滿年分手，且留下（０四）0000
    000呼叫六四一一及0000000000電話，供乙○○作為彼此聯絡之用，乙○○並支付新臺幣（下同）五十萬
    元予己○○作為徵信費用，惟己○○尚未著手實施該使丙○○得性病之犯行。
三、於八十六年三、四月間，仁愛徵信社改由丁○○（於警訊時
    假冒「張志華」之名義應訊，此部分已經判決確定）經營，
    己○○於八十六年八月初引介辛○○（原名「謝俊傑」，後
    來改名為「謝武奮」，嗣再改名為「辛○○」，已經判決確
    定）入股仁愛徵信社。迄八十六年七月間，乙○○得悉丙○○重返白雪舞廳上班，竟基於以自己共同犯罪之使人受重傷
    害之犯意，以七十萬元之代價，指使己○○「讓丙○○變醜
    」（指毀容），己○○為圖錢財而應允之，亦有以自己共同
    犯罪之重傷害之犯意，二人因而達成對丙○○以毀容方式重
    傷害之犯意聯絡，並由己○○再告知辛○○此事，辛○○亦
    為圖財，亦有以自己共同犯罪之重傷害之犯意聯絡，並應允
    找人對丙○○下手實施潑灑腐蝕液體毀容，辛○○即找來亦
    具共同重傷害犯意、年籍姓名不詳、綽號「大頭仔」之成年
    男子，並推由「大頭仔」負責下手實施，並約定支付二十五
    萬元予「大頭仔」作為報酬。為使「大頭仔」確知潑灑之對
    象，辛○○遂指示不知情之仁愛徵信社職員庚○○，於八十
    六年七月二十五日前往白雪舞廳點名丙○○坐檯消費，再由
    己○○、辛○○、「大頭仔」及不知情之仁愛徵信社股東丁○○，前往白雪舞廳喝酒消費，俾利大頭仔得以暗中窺認丙○○，確認行凶對象。乙○○陸續交付上開七十萬元予己○○，旋己○○於八十六年七月二十六日，將其事先備妥之奧
    力多瓶裝腐蝕性液體（為硫酸或鹽酸）交予「大頭仔」，再
    由辛○○帶同「大頭仔」至臺中市○○路夜市購買新衣換穿
    ，並指示不知情之庚○○於同日夜晚先至白雪舞廳觀察丙○○之上班狀況，「大頭仔」於同日二十二時許趕至白雪舞廳
    ，並旋在白雪舞廳內向丙○○潑灑上開液體，致丙○○因而
    受有左側臉頰、頸、胸、手臂、腿等多處嚴重灼傷，疤痕增
    生，臉部攣縮、扭曲、變形，造成身體不治之重大傷害，對
    丙○○之身體有重大之影響。「大頭仔」得逞後即逃離現場
    ，再與己○○聯絡後取得二十五萬元逃逸。林武廷因而取得
    上開報酬其中二十五萬元，供作其對上開徵信社之應出資金
    額，其餘二十萬元則由己○○取得。
四、案經丙○○訴由臺灣省政府警政廳刑事警察大隊移送臺灣臺
    中地方法院檢察署檢察官偵查起訴。
    理      由
壹、證據能力部分：
一、按被告以外之人（包括證人、鑑定人、告訴人、被害人及共
    同被告等）於審判外之陳述雖不符刑事訴訟法第一百五十九
    條之一至之四等四條之規定，而經當事人於審判程序同意作
    為證據，法院審酌該言詞陳述或書面陳述作成時之情況，認
    為適當者，亦得為證據；當事人、代理人或辯護人於法院調
    查證據時，知有刑事訴訟法第一百五十九條第一項不得為證
    據之情形，而未於言詞辯論終結前聲明異議者，視為有前項
    之同意，同法第一百五十九條之五定有明文。本件證人丙○○、吳錦源、王鍾雪姬固均曾於警詢中就其遭潑灑腐蝕性液
    體而受傷等情為陳述，其性質雖屬傳聞證據，惟其未再於法
    院審理中就此部分為陳述，且查無符合同法第一百五十九條
    之一至之四等前四條之情形，其等所為之上開警詢筆錄內容
    ，業經本院審理時予以提示並告以要旨，且各經檢察官、辯
    護人及被告等人表示意見。當事人或辯護人已知上述筆錄乃
    傳聞證據，且均未於言詞辯論終結前對該等筆錄內容異議，
    本院審酌上開筆錄作成時，較無人情施壓或干擾，亦無不當
    取供之情形，認為以之作為本案之證據亦屬適當，是其於警
    詢中之證言自具有證據能力。
二、按被告以外之人（包括證人、鑑定人、告訴人、被害人及共
    同被告等）於檢察事務官、司法警察官或司法警察調查中所
    為之陳述，與審判中不符時，其先前之陳述具有較可信之特
    別情況，且為證明犯罪事實存否所必要者，得為證據，刑事
    訴訟法第一百五十九條之二定有明文。所謂「前後陳述不符
    」之要件，應就前後階段之陳述進行整體判斷，以決定其間
    是否具有實質性差異。而所謂「較可信之特別情況」之情形
    ，亦應就前後陳述時之各種外部情況進行比較，以資決定何
    者外部情況具有可信性。若陳述係在特別可信之情況下所為
    ，則虛偽陳述之危險性即不高，雖係審判外陳述，或未經被
    告反對詰問，仍得承認其有證據能力。本件證人陳凌汎、張
    武宗於警詢及法院審理時之供述，前後所述尚有不符之情形
    （詳見後述），又證人即共同被告己○○、陳武廷於警詢及
    法院審理時之供述，主要情節雖大致相符，但仍有部分細節
    ，其前後所述略有不符，或因法院審理時並未提及，至其前
    後所述尚有不符之情形（詳見後述），本院審酌其於警詢中
    之證述距案發日較近，當時記憶自較深刻，可立即反應所知
    ，不致因時隔日久而遺忘案情；且較無來自被告或其他成員
    同庭在場之壓力而出於虛偽不實之指證，或事後串謀而故為
    迴護被告之機會，揆諸上開說明，此部分證人四人於警詢中
    所為之陳述，客觀上應具有較可信之特別情況，且亦為證明
    犯罪事實存否所必要，依上揭規定，其於警詢中之證言自有
    證據能力。
貳、有罪部份：
一、訊據上訴人即被告己○○固坦承指示同案被告辛○○找來「
    大頭仔」，以腐蝕液體潑灑被害人丙○○，且於事成後支付
    二十五萬元報酬情事，惟矢口否認有使被害人丙○○受重傷
    害之故意，於本院前審及本院本審均辯稱：伊只是要同案被
    告辛○○拿硫酸嚇一嚇被害人，並未叫辛○○真傷害被害人
    云云，訊據被告乙○○固坦承委託陳凌汎代為調查李滿年行
    縱，惟矢口否認有何不法犯行，辯稱因銀行某不良授信戶安
    排被害人與李滿年認識，伊怕被害人會影響李滿年前途及銀
    行，始會找徵信社，並支付十萬元予徵信社，伊純綷是為了
    幫同事及銀行，並未委託被告己○○對被害人毀容，亦未曾
    交款五十萬元及七十萬元予被告己○○，被告己○○重傷害
    被害人犯行應係受他人委託所為云云。
二、經查被害人丙○○於八十六年七月二十六日夜晚十時許，在
    臺中市白雪舞廳遭潑灑腐蝕性液體成傷等情，除據證人即被
    害人丙○○於警詢證述綦詳外，並據該舞廳經理吳錦源於警
    詢證述在卷，且被害人於八十六年七月二十七日零時四十九
    分，被送往臺中榮民總醫院急診室急救，身上有多處灼傷，
    有該醫院病歷表影本一件在卷可稽（八十七年度偵字第八七
    二六號卷第一二六至一三六頁），又被害人之雙眼雖未因此
    失明，惟其左側臉頰、頸、胸、手臂、腿等多處嚴重灼傷，
    疤痕增生，臉部攣縮、扭曲、變形，此有被害人照片四紙附
    卷可憑（見原審卷(一)第八九頁），而現行刑法及修正前刑法
    第十條第四項第六款規定「稱重傷者，謂左列傷害：．．．
    六其他於身體或健康，有重大不治或難治之傷害。」且司法
    院院字第一四五九號解釋記載「變更容貌至重大不治之傷害
    ，本應認為新刑法第十條第四項第六款之重傷‧‧‧無庸提
    起非常上訴。」，最高法院二十三年上字第四五七三號判例
    記載「人之五官外形，均與容貌有關，右耳被割落一半，則
    容貌上顯有缺陷，而又不能回復原狀，核與刑法第二十條第
    六款所稱變更容貌且有重大不治之傷害，自屬相符」。又五
    十二年度台上字第一五七一號判決記載「上訴人預以濃酸性
    腐蝕液傾於玻璃杯茶水中，猛向被害人面部潑去，圖毀其容
    貌，致面部疤痕累累，容貌變更，確已達於重大不治之程度
    ，核與刑法第十條第四項第六款規定相符。」五十四年度台
    上字第三四號判決記載「上訴人用烈性藥水潑人臉部，
    有毀容之故意，並發生變更容貌之結果，應成立重傷罪，至
    其澆潑藥水同時傷及被害人之頸、膊、大腿等部，以及用玻
    璃碎片刺傷被害人之右眼角，均屬重傷行為之一部，不另論
    以普通傷害罪。」五十五年度台上字第九八三號判決記載「
    被害人被潑鹽酸後，兩眼上眼臉形成瘢痕，並輕度外翻，是
    被害人之容貌已經變更，且達於不能恢復原狀之程度，自應
    成立使人受重傷既遂罪。」五十九年度台上字第二一三號判
    決記載「被害人面部、胸部、左右上下肢部等處均被灼傷，
    各成隆起難看之疤痕，無法消失，面部之容貌已變，不能復
    原，即已達重傷之程度。」均足供本案參考，又經本院更一
    審函請臺中榮民總醫院鑑定被害人身上因受灼傷所留疤痕可
    否治癒，經該院於九十二年九月十八日以中榮醫企字第０九
    二０００四六六一號函復「林君因全身百分之二十二體表表
    面積化學性灼傷，於民國八十六年七月二十七日住院，經清
    創、植皮手術後於九月三日出院，以現行的整型手術，對大
    面積灼傷疤痕很難治癒。」等語（見本院更一卷(二)第二八頁
    ），且本院更二審中亦囑託高雄醫學大學附設中和紀念醫院
    鑑定被害人丙○○之傷勢結果，分別據該院函覆「被害人丙○○於94年8月11日至本院進行鑑定，林君因化學性灼傷百
    分之二十二體表面積，經多次植皮、補皮手術，目前：
    1.左側半臉遺留醜形疤痕，並左眼角沾連及左側嘴角歪斜，
    功能上張閉眼不正常，說話吞嚥受影響甚大。另因疤痕之故
    ，亦導致排汗功能受損。2.受傷後因頸部疤痕攣縮之故，導
    致頸部活動受限，影響與人相互之交談。3.前胸、左臂疤痕
    攣縮明顯，難以遮掩影響外觀。4.右下鼠蹊部因取皮後，導
    致疤痕變寬變厚，亦影響大腿之活動。5.雙腿因取皮後亦留
    下明顯疤痕併排汗功能受損。」「1.依國內目前整容醫學水
    準，雖可再對林君加以整型，但無法完全回復至受傷前之容
    貌。2.林君殘存疤痕及攣縮現象，在不能完全恢復下，必然
    對身體之外觀及功能有明顯之重大影響。」等情（見本院更
    二卷二第89、93頁），則依上開最高法院等所示之見解，被
    害人丙○○上開容貌及身體上變形疤痕等傷害及功能受損，
    而有重大之缺陷，又不能回復原狀，已達重大不治之程度，
    必然對其身體有重大影響，本件尚非僅為難治之情形，核與
    刑法所稱有重大不治之傷害，自屬相符。被告等以潑腐蝕性
    液體方式重創被害人，事後不為任何賠償，亦不代支付醫療
    費用，竟辯稱被害人可接受手術醫療，是本案並非重傷害云
    云，如此辯詞實令人髮指，既經本院前審囑託上開醫院整型
    外科為該鑑定，本案被害人所受傷勢堪認已達重大不治之程
    度，而屬重傷害既遂無疑，又本院更二審囑託台灣屏東地方
    法院訊問證人丙○○結證稱「86年7月間受灼傷後我被灼傷
    的皮膚部分會長期癢、痛，被灼傷的皮膚所留下疤痕也無法
    回復，醫師給我的建議說我已經有年紀，體力上可能難以負
    荷醫療的過程，且需相當大之金錢，整容也不在健保的給付
    ，也無法完全回復。」等語（見更二卷二第46頁至47頁），
    亦堪以採信，被害人因本案受到重傷害既遂自無疑義。
三、被告乙○○、己○○各相關共犯涉案之事證：
（一）被告己○○部分：
    被告己○○已於警詢供述「（警方現提示臺中白雪舞廳
      7.錄影帶所翻拍照片Ａ～Ｄ你認識否？）經警提示翻拍
        照片Ａ係綽號『阿成』（他係『阿新』的朋友），照片
        Ｂ係我以前台中仁愛徵信社的同事『阿新』，照片Ｃ我
        不認識，照片Ｄ我亦不認識。」「（據謝武奮指證前述
        照片Ｄ係綽號『大頭仔』，乃受你委託，找來犯案之凶
        嫌？）我的確有委託謝武奮（即辛○○）找人去教訓白
        雪舞廳的『夢夢』小姐，但此人我僅於案發前一天（
        7.）在公司見過一面，之後，於翌日（7.）他作
        案後，我付款給他，又見一面外，實在對此人沒有太深
        的印象。」、「（如你前述於何時？如何接受何人委託
        調查『夢夢』（即丙○○）行蹤？）係乙名自稱『王小
        姐』來台中仁愛徵信社委託的，原本八十五年底由陳凌
        汎接辦，後來陳凌汎於八十六年初離開公司，此徵信案
        遂交由當時公司的老闆黃貴褔接辦，至八十六年二、三
        月間此案才交由我接辦。」「（警方現提示乙○○的照
        片供你指認是否認得？）此人即我前述自稱王小姐的委
        託人無誤。」、「（如你前述接辦乙○○委託的徵信案
        ，他係以何名義委託？）他自稱『王小姐』，在我以前
        台中仁愛徵信社斜對面的萬通銀行上班，係受李滿年之
        妻的委託，調查李滿年的行蹤。」、「（如你前述接辦
        乙○○委託的徵信案，你是如何接辦的？）我接辦後約
        八十六年三、四月間黃貴褔因案被台北的警方抓去，台
        中仁愛徵信社遂由『張志華』（即丁○○）接手，我也
        隨著黃貴褔北上並繼續接辦此案，在八十六年五月間乙○○希望我們能使李滿年與丙○○分手，我們曾建議讓
        丙○○染性病，如此應可讓他們分手，結果乙○○付了
        五十萬元徵信費，此費用繳回黃貴褔的公司二十一萬元
        ，其餘係我所得。」「（你於何時離開台北返台中仁愛
        徵信社？）約八十六年六月間我離開黃貴褔在台北的徵
        信社並返台中找謝武奮（即辛○○）欲與丁○○合夥開
        台中仁愛徵信社。」、「（你返台中仁愛徵信社是否繼
        續接辦乙○○的委託案件？）是的。」「（如你前述返
        台中仁愛徵信社又是如何辦理乙○○的委託案件？）他
        於八十六年七月間獲悉丙○○從屏東返台中白雪舞廳上
        班，遂再委託我去查證，經證實後，乙○○至我公司談
        ，要給丙○○一個教訓，乙○○指示我們可不可以讓丙○○變醜，即指毀容。所以我才找謝武奮（即辛○○）
        幫我找行兇之人。」「（乙○○係以多少代價委託你向
        丙○○毀容？）計七十萬元整。」「（如你前述乙○○
        於何時、何地交付款項予你？）他計分二次給，第一次
        先付前金二十五萬元或三十萬元，我忘了正確數字，第
        二次付尾款係於八十六年七月二十六日我告訴他晚上就
        要動手了，他全數給我，交款地點即在台中市○○路他
        萬通銀行ＦＲＩＤＡＹ餐廳旁巷子。」「（你所收贓款
        如何分配？）謝武奮（即辛○○）找來行兇之人分得二
        十五萬元，另我交付謝武奮（即辛○○）二十五萬元，
        供其與丁○○合夥開徵信社資金，另二十萬元我則私吞
        了。」、「（如你前述謝武奮所找來行兇之『大頭仔』
        收取二十五萬元，你是如何交付？）我與其事先約定，
        他於7.晚上辦完事之後，打我行動電話，我與之約
        在徵信社附近（正確地點我忘了）全數交款，他即離去
        了。」「（你於7.如何計劃犯案？）謝武奮（即辛○○）找來行兇之人後，在我公司，我自廁所拿到以前
        所剩打掃用之硫酸（或鹽酸）我將之以奧力多空瓶，均
        交由『大頭仔』處理，並囑咐他於翌日（7.）前往
        白雪舞廳，往他的手或腳潑一下，嚇嚇他就好，我們能
        給委託人交待即可；而後謝武奮（即辛○○）交待庚○○先往白雪舞廳點『夢夢』的檯，而再由謝武奮（即辛○○）與丁○○帶同『大頭仔』前往消費並認人。」、
        「（你們於7.又如何著手實施犯案？）7.即由
        謝武奮（即辛○○）處理了，我僅負責事後付款給『大
        頭仔』。」「（你是否留有聯絡電話給乙○○或其聯絡
        電話？）我留00－0000000號及我00000
        00000號行動電話給乙○○，而乙○○有留他萬通
        銀行的電話給我，但警方在查此案時，我即將之丟棄了
        。」、「（你於7.犯案後，有無再與乙○○聯絡？
        ）他於翌日（7.）曾ＣＡＬＬ我，與我聯繫，稱他
        已知此事，但丙○○並沒有傷的很重，不如他的預期，
        此後便未再聯絡了。」分別有警詢筆錄可參。
    證人即同案被告辛○○於本院本審審理時結證稱：「（本
      件己○○有跟你們講，內容為何？）本件之前都是他跟委
      託人接觸，他跟我們講委託人叫他做什麼，委託人叫他用
　　　硫酸去嚇那個女孩子，己○○就說要找人，我也不敢去，
　　　當時剛好我在溪湖那邊撞球場認識一個朋友大頭仔他在通
  　　緝中，須要錢，我就跟己○○說這筆錢可以給大頭仔賺，
    　我當時有叫大頭仔來台中，介紹他跟己○○認識，當時策
      劃並沒有要用硫酸潑她，要用硫酸去嚇她，（如何嚇法？
      ）策劃是講說帶著硫酸去恐嚇她，如果繼續與那個男的交
　　　往，就要用硫酸潑她，（有無講到報酬多少？）當時連給
　　　大頭仔二十五萬元，委託人是陳凌志直接接洽的，不知道
　　　委託人給多少錢，當時叫我當董事長叫我不用出錢，該徵
  　　信社抵下來總共五十萬元，本件我拿應該出資的二十五萬
    　元來抵，當時是交代大頭仔嚇她，事後有給大頭仔二十五
      萬元，他做完出來就給他錢。」（見本院本審卷第一二八
      、一二九頁）
    綜核上情，本案係由被告己○○以七十萬元代價受委託對
      被害人毀容，被告己○○告訴同案被告辛○○，同案被告
      辛○○尋得「大頭仔」下手，使用之液體則由被告己○○
      準備（被告己○○於警詢供述係廁所取得之硫酸或鹽酸，
      是應屬酸性腐蝕液無訛），七十萬元中，大頭仔取得其中
      二十五萬元，其中二十五萬元則供作同案被告辛○○對上
      開徵信社之應出資金額，其餘二十萬元則由被告己○○取
      得，被告己○○固辯稱：伊僅係要嚇嚇被害人，並無傷害
      犯意，證人即同案被告辛○○證稱：當日只是要口頭恐嚇
      被害人云云，然如僅係要嚇嚇被害人或口頭恐嚇被害人，
      而無真正傷害之意，又豈須事先準備真具腐蝕性之液體，
      亦可逕潑灑其他無害液體，即大可達恫嚇目的，何須真潑
      酸毀容，且由被告己○○、同案被告辛○○或其他徵信社
      人員亦可自行實施恐嚇，又何須支付多達二十五萬元代價
      覓人代勞，再由前揭「乙○○指示我們可不可以讓丙○○
      變醜，即指毀容。所以我才找謝武奮（即辛○○）幫我找
      行兇之人。」「（乙○○係以多少代價委託你向丙○○毀
      容？）計七十萬元整。」之供述，可見被告己○○、同案
      辛○○確有潑灑腐蝕性液體以毀容重傷害被害人之自己共
      同犯罪之犯意，而非僅只為恫嚇。
（二）被告乙○○部分：
    被告己○○於本院本審審理時結證稱：「（本件的委託人
      是何人？）剛開始是說王小姐，後來才知道是在庭被告乙○○，（委託內容？）要求我去傷害夢夢，（有交代用何
      方法？）毀容，（你後來如何做？）我請辛○○找人去嚇
      嚇夢夢，給委託人一個交代，並沒有要傷害她，（用何方
      法？）我跟大頭仔講，當時拿鹽酸嚇她就好，不要潑她，
      到最後結果如何我也不知道，我也不在場，（給他多少報
　    酬？）辛○○說大頭仔人在跑路要二十五萬元，我就給他
      二十五萬元，（乙○○給你多少報酬？）單就毀容此事七
      十萬元，太久了，不是記得那麼清楚，（七十萬元有拿到
      ？）有拿到」等語（見本院本審卷第一三０、一三一頁）
      ，已對於被告乙○○委託、指示己○○將被害人丙○○毀
      容等情，結證明確，其中有若干細節，因時間久遠而遺忘
      ，或審理中未問及而疏漏，亦已據其於八十七年四月十四
      日警詢時供述「（如你前述於何時？如何接受何人委託調
      查『夢夢』《即丙○○》行蹤？）係乙名自稱『王小姐』
      來台中仁愛徵信社委託的，原本八十五年底由陳凌汎接辦
      ，後來陳凌汎於八十六年初離開公司，此徵信案遂交由當
      時公司的老闆黃貴褔接辦，至八十六年二、三月間此案才
      交由我接辦。」「（警方現提示乙○○的照片供你指認是
      否認得？）此人即我前述自稱王小姐的委託人無誤。」、
      「（如你前述接辦乙○○委託的徵信案，他係以何名義委
      託？）他自稱『王小姐』，在我以前台中仁愛徵信社斜對
      面的萬通銀行上班，係受李滿年之妻的委託，調查李滿年
      的行蹤。」「（如你前述接辦乙○○委託的徵信案，你是
      如何接辦的？）我接辦後約八十六年三、四月間黃貴褔因
      案被台北的警方抓去，台中仁愛徵信社遂由『張志華』（
      即丁○○）接手，我也隨著黃貴褔北上並繼續接辦此案，
      在八十六年五月間乙○○希望我們能使李滿年與丙○○分
      手，我們曾建議讓丙○○染性病，如此應可讓他們分手，
      結果乙○○付了五十萬元徵信費，此費用繳回黃貴褔的公
      司二十一萬元，其餘係我所得。」「（你於何時離開台北
      返台中仁愛徵信社？）約八十六年六月間我離開黃貴褔在
      台北的徵信社並返台中找謝武奮欲與丁○○合夥開台中仁
      愛徵信社。」、「（你返台中仁愛徵信社是否繼續接辦乙○○的委託案件？）是的。」「（如你前述返台中仁愛徵
      信社又是如何辦理乙○○的委託案件？）他於八十六年七
      月間獲悉丙○○從屏東返台中白雪舞廳上班，遂再委託我
      去查證，經證實後，乙○○至我公司談，要給丙○○一個
      教訓，乙○○指示我們可不可以讓丙○○變醜，即指毀容
      。所以我才找謝武奮（即辛○○）幫我找行兇之人。」、
      「（乙○○係以多少代價委託你向丙○○毀容？）計七十
      萬元整。」「（如你前述乙○○於何時、何地交付款項予
      你？）他計分二次給，第一次先付前金二十五萬元或三十
      萬元，我忘了正確數字，第二次付尾款係於八十六年七月
      二十六日我告訴他晚上就要動手了，他全數給我，交款地
      點即在台中市○○路他萬通銀行ＦＲＩＤＡＹ餐廳旁巷子
      。」、「（你是否留有聯絡電話給乙○○或其聯絡電話？
      ）我留00－0000000號及我000000000
      0號行動電話給乙○○，而乙○○有留他萬通銀行的電話
      給我，但警方在查此案時，我即將之丟棄了。」、「（你
      於7.犯案後，有無再與乙○○聯絡？）他於翌日（
      7.）曾ＣＡＬＬ我，與我聯繫，稱他已知此事，但丙○○並沒有傷的很重，不如他的預期，此後便未再聯絡了。
      」（見八十七年度偵字第八七二六號卷第三七至四頁）
      ，其前後所證述之主要情節均屬相同。另共同被告己○○
      先後於偵查、各審歷次審理時，以被告身分所為供述，雖
      未具結，不能作為有罪事實認定之依據，但得用以檢驗其
      證述之憑信性，分述如下：(1)於八十七年五月十二日偵查
      時供述「（你何時起接辦調查夢夢與李滿年之關係？）是
      八十六年三月間由乙○○他自稱王小姐，他說他是李滿年
      的太太，他到台中港路一段一九八號二樓仁愛徵信社委託
      我調查大里萬通銀行分行經理的行，後來經我調查大里
      萬通銀行經理與白雪舞廳一位叫夢夢的舞女關係很密切，
      後來委任人自稱王小姐者即乙○○在萬通銀行台中行旁的
      巷子付我五十萬元，叫我想辦法讓李滿年和夢夢分開，並
      且教訓夢夢，因為我哥哥陳凌汎曾辦過本案，所以我想王
      小姐和李滿年是夫妻，後來在付七十萬元之前，乙○○曾
      對我說他是替朋友辦事，但我是認定他們是夫妻關係。」
      「（乙○○何時付七十萬元給你？）七十萬元是分二次給
      我，一次是在傷害夢夢之前一天在台中市○○○路一九八
      號隔壁即英才路口處一家蘭桂坊泡沫紅茶店付了四十萬元
      ，另一次是在這次付款前約一星期在仁愛徵信社樓下付了
      三十萬元，二次都是付現金。」「（乙○○如何叫你對夢
      夢毀容？）乙○○說要教訓夢夢，使他難看一點讓男人不
      再愛他（台語）。我就和謝武奮（即辛○○）談起這件事
      ，謝武奮（即辛○○）就找了一個『大頭仔』，在我見到
      『大頭仔』之前我就拿了一萬五千元給庚○○去白雪舞廳
      找夢夢坐。我和謝武奮（即辛○○）、丁○○、庚○○
      、綽號「阿成」者在行動之前去白雪舞廳，陳凌汎也有去
      ，是去喝酒，聊陳凌汎要回到徵信社上班的事情。」「（
      潑硫酸案之後一天，乙○○有無對你說毀容結果好像沒什
      麼嚴重？）有的，他和我碰面說的，地點我忘了。」（同
      上卷第一四二頁反面至一四四頁）。(2)於八十七年十一月
      三十日原審審理時供述：「（為何找人嚇嚇丙○○？）乙○○指示的，她拿七十萬元給我，如何講忘了。」、「（
      乙○○如何找上你？）在仁愛徵信社認識的，她是客戶，
      七十萬元她分二次給我，一次在萬通銀行後面，一次在我
      的公司隔壁餐廳交易，交三十或四十萬元，分二次在萬通
      銀行後面拿剩下之現金。」「（第一次何時拿錢給你？）
      ．．．案發之前幾天她交錢給我，忘了正確時間，分二次
      是事後案發後隔天給的。」（見原審卷(一)第三七頁反面－
      三九頁反面）。(3)於八十七年十二月七日原審法院審理時
      指述：「（乙○○如何指示？）說要讓她難看，讓男人不
      會在她那裡，是在藍桂坊咖啡廳指示的。」、「（七十萬
      如何給？）第一次在事前，第二次在事後給的，隔天給的
      。」「（為何警方時說二次均事前給？）事後她打電話給
      我，說不是傷得很嚴重，事情經過太久了，記不清楚，付
      款應該是廿六日，見面不是藍桂枋就是萬通銀行後面」（
      原審卷(一)第五四、五五頁正反面）。
      (4)在本院上訴審審理時供述：「（乙○○是什麼時候開始
      和你們接洽要你們去查李滿年跟丙○○之間的事情？）黃
      貴福在該徵信社當董事長而我在該徵信社工作時，她就自
      稱是王小姐，那時她就有來找過我。」、「（之後你與乙○○接洽多少次？）見面次數相當多。」、「（當時你們
      是如何要讓丙○○變醜？）因為她說丙○○與李滿年關係
      不正常，所以要讓她知道這是李滿年害的。」「（乙○○
      確實有無交五十萬和七十萬給你？）有。」（見上訴卷第
      一六一－一六三頁）。(5)在本院更一審供述「（誰叫你去
      找人潑硫酸﹖）是李桂枚。」、「（李桂枚當初是如何叫
      你去潑硫酸﹖）我只記得她跟被害人在共同搶一個男人。
      」、「（你所言是否實在﹖）我是照實際情形講，我跟乙○○並沒有仇，我以前和她並不認識，是她委託我才認識
      。」「（有另外的人就被害人丙○○之事委託你﹖）沒有
      。」「．．．因受委託本案，我跟被告辛○○提過，被告
      辛○○即找人來幫忙，本案我有收被告乙○○七十萬元。
      」「（是何人交給你的？）被告桂玫。」（本院更一卷
      (二)第八十六、九０、二０三頁）。被告己○○於上開歷次
      訊問，就被告乙○○指使其犯本案之犯罪基本事實，始終
      一貫，益證其上開於警詢所述、及本院本審結證所述，可
      以採信。
    證人陳凌汎於本院更二審中結證稱：「當時與自稱王小姐
      之乙○○見面四、五次，被告乙○○主動至徵信社找伊調
      查舞廳小姐行蹤，伊有提議由伊出面追求丙○○，帶她出
      場，對方男子看到就會死心，後來知道丙○○位於屏東之
      住址等資料，乙○○有支付費用，徵信社使用00－00
      00000號電話秘書之電話，伊警訊中均實話實說。」
      等語（見本院更二卷二第九頁至第十五頁），已對於被告
      乙○○委託其徵信社調查被害人丙○○行蹤及交付丙○○
      資料等情，結證明確，並證稱其警詢所述均實在，其中有
      若干細節，因時間久遠而遺忘，或審理中未問及而疏漏，
      亦已據其於八十七年三月十八日警詢時證述：「（你於八
      十五年底何故追求丙○○《即當時白雪舞廳『夢夢』小姐
      》？）係受乙名自稱『王小姐』之委託辦理徵信，查行蹤
      進而追求丙○○。」「（現警方提示乙○○照片供你指認
      是否認得？）此人即我前述自稱『王小姐』之委託人無誤
      。」、「（如你前述乙○○如何委託你查丙○○行蹤？）
      係他自己來我公司，由我接洽要查白雪舞廳『夢夢』小姐
      的行蹤。」「（你當時如何與乙○○洽談？代價多少？）
      乙○○直接稱要委託我仁愛徵信社查白雪舞廳『夢夢』小
      姐的行蹤及交往對象，為期一週，當時議價為三萬餘元。
      」、「（如你前述如何辦理乙○○所委託的徵信案件？）
      我依照其要求去跟蹤『夢夢』，而後向乙○○建議改由我
      出面去追求『夢夢』，此案件我陸陸續續接辦將近一個月
      後，因我在外欠有賭債，遂離開台中仁愛徵信社，便未再
      接觸此案。」「（如你前述接乙○○所委託案件將近一個
      月之久，有無查到何事？）有查到『夢夢』的真名，及屏
      東市○○路的住址及他家電話，以及他開車的車號，另查
      知他有數名男友，其中一位李姓男子在銀行上班的，我也
      查知他的車號，另外尚有一名彰化的生意商人，我不知其
      名。」「（你所查得資料，如何回報或交付予乙○○？）
      乙○○未留下聯絡電話，但他每天下午約十七至十八時許
      ，本人前來我公司拿資料，我有留下00－000000
      0號ＣＡＬＬ三九三三電話，供其與我聯繫。」、「（如
      你前述在承辦乙○○案件期間，是如何向其索徵信費用？
      ）我記憶中是要追求『夢夢』有要求需付費，另外我得悉
      『夢夢』要買車，前述李姓男子要幫忙出二十萬元，彰化
      的生意人要出十萬元，我有向乙○○回報並建議要三十萬
      元，才能買到『夢夢』的心，但未談妥，我只記得前後向
      乙○○收取二十餘萬元徵信費用，至於公司有無另向其收
      取我不清楚。」「（如你前述乙○○何故要查『夢夢』行
      蹤又要你追求『夢夢』？）一開始他未明說，至我建議追
      求『夢夢』時，他才告訴我，他是前述萬通銀行李姓經理
      的太太委請他跟蹤李經理，所以才如此要求。」、「（你
      辦完乙○○所委託案件，於何時再返回台中仁愛徵信社？
      ）我忘了，大概是八十六年八月間才又回去台中仁愛徵信
      社。」「（如你所述再返台中仁愛徵信社時，老闆係何人
      ？）係由張志華（即丁○○）與謝俊傑（即辛○○）合夥
      。」「（如你所述再返台中仁愛徵信社任何職？陳凌志、
      庚○○又任何職？）我擔任總經理，陳凌志（即己○○）
      擔任經理，庚○○係外務員。」「（庚○○於何時離職？
      何故？）我任職總經理沒多久，他即離開公司，我也不知
      原因。」等語（見八十七年度偵字第八七二六號卷第五三
      至五五頁）。其前後所證述之主要情節亦屬相同。
    警方於八十七年一月二十日，向中華電信股份有限公司台
      灣中區電信分公司調取涉嫌人乙○○家中00－0000
      000號電話之八十六年七月十六日至同年八月十一日之
      通聯紀錄，及相關電話之申請人與設址資料（八十七年度
      偵字第八七二六號卷第一六至一一二頁），發現於7.
      被害人丙○○被毀容之翌日，即7.下午十三時三十
      一分許，乙○○家中之上揭00－0000000號電話
      ，打至00－0000000電話（見八十七年度偵字第
      八七二六號卷第一八頁），而00－0000000之
      電話係己○○所留予李桂枚之電話號碼，亦有己○○前揭
      證述可證，而乙○○之夫張武宗於八十七年三月五日警詢
      時供述「（經警調閱你家00－0000000號電話通
      聯，有一通於7.下午一時三十分許，打至00－00
      00000電話，可知係何人所打？你有印象？）我不知
      是何人所打，我對該電話亦無印象。」（見八十七年度偵
      字第八七二六號卷第九六頁）。又被告乙○○於案發翌日
      （7.）曾與被告己○○聯繫，談及其已知被害人丙○○受傷，並沒有傷的很重等情，業經證人即被告己○○上
      開證述明確，則依偵查卷附該電話通聯紀錄顯示，該通電
      話之通話時間為85秒（參見上開通聯紀錄偵卷第一０八頁
      ），並非很長時間，亦與被告乙○○有於上開時日撥打該
      電話，且彼等二人就本案內容有所聯繫，並無顯悖於經驗
      法則，證人即被告己○○上開證述，可以採信，至被告乙○○家中之（04）0000000號電話，縱係由李滿年曾於86
      年7月17日晚上及7月19日下午等時間，多次借用撥打，然
      並不影響被告乙○○上開86年7月27日曾與被告己○○聯
      繫之事實，均尚不能以此為被告乙○○有利之証明。
    被告以被害人丙○○於八十七年一月二十一日警詢時曾稱
      「（你對7.遭歹徒硫酸一案，有無其他可疑線索？）
      我於八十五年九月間曾認識男友林益民，他與我交往期間
      尚與中市小夜曲舞廳花名『思夢』（本名邱淑娟，小名『
      娟娟』）來往為我知悉，我遂趕走林某，並曾至『思夢』
      住處向林某討債，為此『思夢』曾與我發生爭吵，最後八
      十五年九、十月間我也索回林某所欠的錢，為此我與『思
      夢』彼此口頭上均有不悅的爭執。」「（如你前述邱淑娟
      之外，是否有可能與他人再結怨？）另我於上班期間曾與
      彰化社頭鄉蕭姓商人往來，蕭某有意納我為妾，並於八十
      六年二月間（農曆大年初二）帶其妻至屏東找我並介紹認
      識，不知是否蕭妻發現我們的關係而產生報復心態。」（
      八十七年度偵字第八七二六號卷第七四頁）是本案可能有
      他人委託被告陳凌志（即己○○）向被害人潑灑硫酸云云
      ，惟被害人於舞廳工作，交往難免複雜，縱或前與他人略
      有過節，惟與人有怨未必即動傷害之念，在毫無他人涉案
      之事證之情形下，自不能即逕謂有他人唆使被告己○○犯
      本案，被告己○○於本院亦明確否認有他人曾就被害人之
      事委託伊或徵信社，其餘共犯或證人等於歷次審訊過程亦
      無人曾指述就被害人方面另有其他委託人，本案究係被告
      乙○○或他人委託被告己○○毀容，於被告己○○應負罪
      責並無稍減，被告己○○有何必要須指鹿為馬而為不實之
      供訴，一直堅指本案係受被告乙○○之委託而為，況謂另
      有其他與被害人有過節之人唆使犯本案，且該人有如此細
      密之心思及能力於犯案翌日盜接被告乙○○家中電話，俾
      製造出被告乙○○與被告己○○之通聯紀錄以誣陷被告乙○○，此實屬難以想像之事，另被告乙○○辯稱前揭通聯
      紀錄可能係因電話遭盜接所致，惟經本院更二審傳訊証人
      張茗凱、許蕙美、張廖罔市等人並無事証足資証明其所言
      屬實（見本院更二審卷二第六十四至第六十八頁），是本
      案實不能以被害人於案發後偵查過程陳述前與他人有怨隙
      ，俾供警方參考追查之線索，即逕否認推翻所有不利被告
      乙○○之罪證。至被告乙○○及其辯護人依上開乙○○家中電話之通聯紀錄，請求傳喚其中曾有通聯之電話使
      用人龔燕涼等十人（詳見本院卷第六十、七六、八七頁）
      ，亦欲證明該電話有異常情形，可懷疑為遭盜接云云，但
      本院更二審已傳訊証人張茗凱、許蕙美、張廖罔市等人，
      並無事証足資証明該電話遭盜接，已如上述，且證人陳凌
      汎、己○○均指證被告乙○○委託其徵信社調查被害人丙○○等情，證人己○○更明確指證被告乙○○即違本案之
      主使人，且其所指與被告乙○○之通聯時間，亦有上開通
      聯紀錄可以為證，足認證人己○○上開所證堪以採信，本
      件事證已明，縱被告乙○○上開家中電話有關上開龔燕涼
      等十人之其他通聯遭人盜打，亦與本案事實之認定無關，
      本院認此部分調查並無必要，附此敘明。
    被告乙○○辯稱被告己○○歷次指述自被告乙○○處收受
      之金錢數額、時間、地點、方式均供述不一，就八十六年
      七月二十七日係二人碰見或電話中被告乙○○向被告己○○表示被害人傷勢不嚴重等指述亦不符，又被告己○○、
      同案被告辛○○就除給「大頭仔」之二十五萬元外，二人
      各分得之餘款金額供述不符，被告己○○與證人陳凌汎就
      收取徵信費用之供述不符，是指述均不足採云云，然刑事
      訴訟以發現真實為目的，證人之證述或縱令先後兩歧或未
      盡相符，審理事實之法院應本於職權詳為調查，斟酌各方
      面之情形，依自由心證判斷其孰為可信，就其一部分認為
      真實予以採取，不得因其先後陳述有所分歧，即全部予以
      捨棄（參考最高法院四十六年度台上字第一一五五號、三
      十七年度上字第二三一四號判例、八十三年度台上字第四
      五五號判決意旨）又按證人之陳述有部分前後不符，或相
      互間有所歧異時，究竟何者為可採，法院仍得本其自由心
      證予以斟酌，非謂一有不符或矛盾，即應認其全部均為不
      可採信；若其基本事實之陳述，果與真實性無礙時，則仍
      非不得予以採信（最高法院七十四年度台上字第一五九九
      號判例參照），證人即被告己○○於歷次訊問，就自被告
      乙○○處收受之詳細金錢數額固或有歧異，然就被告乙○○指使伊犯本案一節則始終堅指一貫，本院本於審理所得
      之心證，就其所言輔以其他上開補強証據之佐証，認被告
      乙○○指使己○○犯本案之基本犯罪事實確實可信予以採
      取，被告己○○與證人陳凌汎、證人即同案被告辛○○囿
      於記憶能力等因素，就收受金錢之次數、金額、時間或其
      他細節處供述難免有歧異處，顯無從以此等細節處否定被
      告乙○○犯行。
    被告乙○○辯稱有銀行不良授信戶安排被害人與李滿年認
      識，伊為了銀行及李滿年前途，始會找徵信社云云，然如
      係為銀行業務，而無私人因素，以友人或同事立場，頂多
      僅係規勸李滿年，豈有可能竟自行出資找徵信社調查被害
      人，所述荒謬，無以採信。
    被告乙○○辯稱己○○使被害人得性病之提議既未履行，
      被告豈可能支付己○○金錢，又豈可能再支付代價指使己○○潑硫酸云云，惟本案被告固任職銀行襄理，然竟委託
      徵信社跟監友人，其心境已非處於完全冷靜理智狀態（否
      則即無本案），並非被告己○○未能依約使被害人得性病
      ，被告乙○○即不可能再支付金錢，使被害人得性病及使
      被害人變醜同屬阻止被害人與李滿年繼續交往之手段，為
      達此目的，是被告乙○○先後數次支付金錢，並不違常。
    被告乙○○辯稱伊於每月三、六、九日、初一、十五均會
      到彰化龍鳳寺誦經，並無間斷，其於八十六年農曆六月十
      五日禮拜六當日亦有去龍鳳寺幫忙觀音法會工作，是於八
      十六年七月二十七日並未在家中打電話給被告己○○，又
      八十六年七月二十七日係星期日，被告乙○○未至銀行，
      己○○卻謂是日打電話至銀行給伊，可見被告己○○指述
      不實云云，然查證人王素雲、周麗娟、蔡莊彩鳳固分別於
      八十八年五月七日、同月二十四日原審法院審理時證述「
      （她每次均有來，有無沒有去的﹖）每次均有來。」、「
      （四年來均如此）是的，均有來誦經。」「（你為何記得
      她四點多來﹖）因六月十九日觀音生日，我有交待她們來
      整理。」、「（被告有無回去幫忙﹖）我有請他們回來。
      」、「（每次均有去的有幾人﹖）約有十人左右。」，然
      八十六年七月二十七日至八十八年五月七日、同月二十四
      日已相隔近二年，誦經者多達十餘人，並非僅被告乙○○
      一人，證人等竟仍能記得二年前某日被告乙○○確有至廟
      宇，此實難以置信，無從採為本案事證，以本案案情言，
      被告乙○○與己○○於該段時間應係多次聯絡，被告己○○就伊於八十六年七月二十七日打電話與被告乙○○聯絡
      或二人會面，其記憶並非必然清晰，況銀行如有加班等情
      事，星期日被告乙○○亦非不可能在銀行內，所辯無可採
      信。
    被告辯稱伊個人及家人存款資料均無如被告己○○所述金
      額之提領紀錄，是可見被告己○○指述不實云云，然縱無
      存款提領紀錄亦非即可認定未交付金錢，所辯無可憑採。
    又辯護人所辯稱「原審判處被告乙○○無罪後，告訴人丙○○並未請求檢察官上訴，而係檢察官本於職權獨立上訴
      ，顯見告訴人丙○○經查證後已確認其遭潑硫酸，確與被
      告乙○○無涉」云云。本院認為辯護人以被害人未對被告
      乙○○聲請檢察官上訴，據以辯解乙○○未涉案云云，並
      不恰當。被害人從未謂伊認為被告乙○○未犯本案，其就
      刑案部分未聲請檢察官就被告乙○○無罪部分提起上訴之
      理由，或因其根本不知何人犯案而完全仰賴司法機關之調
      查，或因可能認命不願再牽扯追究本案，或因原審就被告
      乙○○部分係與其他被告分開判決，而有遺漏，可能原因
      多端，他人至多僅能揣測之，實無從確認，縱被害人尚未
      與被告乙○○達成民事上和解，惟實不能因此即捨棄前揭
      不利被告乙○○之眾多事證，即逕推斷被告乙○○未犯案
      。
    證人傅翌豪於原審結證稱：曾要被告乙○○去勸告李滿年
      等語（見原審卷(一)第一五九、一六０頁）；證人賴坤銀於
　    本院更二審結證稱：「（有無聽說知道李滿年上舞廳的事
      情？）我有聽說，有一次我與客戶、李滿年打球過後，一
      位客戶打電話叫一位夢夢的小姐過來，吃過一次飯後，有
      聽同事講過，李滿年會到舞廳找夢夢小姐．．．後來我們
      有建議乙○○去規勸李滿年，之後有聽到乙○○對我講，
      有請對面的徵信社幫忙，詳細內容我不清楚。」云云，及
      證人即被告乙○○之夫張武宗於本院更二審結證稱：「（
      有無聽說李滿年上舞廳與舞女交往事情？）我有聽太太說
      過，李滿年沒有向我說過，說客戶有介紹舞廳小姐給李滿
      年，我有告訴我太太要規勸李滿年不要到舞廳。」「（乙○○有無向你說過她後來如何規勸？）事後她跟我講說她
      有委託徵信社，她說是要叫徵信社去規勸李滿年，但我有
      告訴她不要找徵信社，那地方不好，有說被徵信社拿了五
      萬元，要去要回來，我說不要了。」（見本院更二卷(一)第
      一六０、一六五頁）。惟證人傅翌豪之證述僅足證明要被
      告乙○○去勸告李滿年等情，而證人張武宗為被告乙○○
      之夫，所供與其於警詢中所稱不知被告乙○○有委託徵信
      社調查任何人行蹤之情，非但不符，且此部份証人三人對
      於乙○○有委託徵信社調查之內容，亦不清楚，且縱有由
      被告乙○○告知有委託徵信社調查事項，亦屬傳聞之詞，
      自均無從為被告乙○○有利之証明。
    綜核上情，本案自上揭通聯紀錄，及被告乙○○、己○○
      、陳凌汎、賴坤銀、張武宗之上開供詞，在在可以證明被
      告乙○○確係付費委託陳凌汎、己○○調查李滿年行蹤、
      干擾被害人丙○○與李滿年交往之人，而該徵信案件正是
      丙○○之所以被潑腐蝕液體之起因，且於被害人丙○○八
      十六年七月二十六日被潑後，翌日八十六年七月二十七日
      下午十三時三十一分，乙○○自家中00－000000
      0號電話，打了一通電話給向丙○○潑腐蝕液之己○○所
      使用之00－0000000號電話秘書，被告乙○○有
      指使被告己○○向被害人潑腐蝕性液體毀容犯行至堪認定
      。至被告乙○○稱李滿年曾於某日遭不詳姓名男子毆打，
      該男子係陳凌汎手下，是請求訊問李滿年及陳凌汎云云，
      然陳凌汎已於本院更二審結證稱：伊離開台中仁愛徵信社
      後，不能帶案子離開等語（見本院更二卷(二)第十頁），可
      見其離開上開徵信社後便未再接觸此案，該男子既姓名、
      身分不明，李滿年及他人又如何竟能得知該人係陳凌汎手
      下，且依證人李滿年於原審結證所述，亦難以確認遭何人
      毆打（見原審卷(一)第一五九頁），退萬步言之，縱陳凌汎
      曾派人毆打李滿年，亦不能即逕懷疑陳凌汎唆使為本案，
      又本案事證已至明確，核無再傳訊李滿年之必要。
四、核被告乙○○、己○○所為，均係犯刑法第二百七十八條第
    一項之使人受重傷罪，被告乙○○有以自己共同犯罪之毀人
    容貌之重傷害犯意，因指使而與被告己○○共謀犯之，被告
    己○○為圖錢財，亦有以自己共同犯罪之毀人容貌之重傷害
    犯意，再尋得亦為圖錢財而有以自己共同犯罪之毀人容貌重
    傷害犯意之同案被告謝武庭，又由謝武庭輾轉尋得亦為圖錢
    財而有毀人容貌重傷害犯意之「大頭仔」，並推由「大頭仔
    」下手實施上開犯行，被告乙○○、己○○、同案被告辛○○與「大頭仔」間，就上開重傷害犯行具有以自己共同犯罪
    之犯意聯絡，及推由「大頭仔」分擔下手實施上開犯行，被
    告乙○○、己○○、同案被告辛○○均為同謀共同正犯，「
    大頭仔」為實施正犯（刑法第二十八條關於共同正犯之規定
    ，由原條文：「二人以上共同實施犯罪之行為者，皆為正犯
    。」修正為：「二人以上共同實行犯罪之行為者，皆為正犯
    。」揆其修正理由係為釐清陰謀共同正犯、預備共同正犯、
    共謀共同正犯是否合乎本條規定之正犯要件，顯為文字之修
    正，非屬法律變更，應依一般法律適用原則，適用裁判時法
    ，即適用修正後此部分刑法之規定，最高法院九十五年第八
    次、第二十一次刑事庭會議決議可資參照）。原審未就上開
    證據詳加勾稽，諭知被告乙○○無罪，已有未洽，檢察官之
    此部分上訴為有理由；而原審判決對被告己○○論罪科刑，
    固非無見，上訴人即被告己○○以否認重傷犯意為由上訴，
    雖無理由，惟被害人丙○○為一年輕女子，容貌被毀，身心
    受創至鉅，被害人與己○○本無過節，並未得罪於己○○，
    乃己○○竟為貪圖行兇酬金，而下此毒手，惡性匪淺，原審
    就己○○只量處近乎最低法定刑之有期徒刑五年二月，衡諸
    人情義理，其刑未免過輕，檢察官指摘此部分量刑不當，請
    求撤銷改判亦有理由，是應併予撤銷之，爰審酌被告乙○○
    、己○○各自素行，被告乙○○起惡念，以金錢主使他人同
    犯重罪，己○○為圖金錢對弱女子狠下毒手，毀其容貌，嚴
    重摧折被害人之身心，惡性均屬重大，並參酌其等犯後態度
    等一切情狀，分別量處如主文第二項所示之刑示懲；至上開
    奧力多空瓶一個，既未扣案，復非屬違禁物，爰不予宣告沒
    收，併此敘明。
參、無罪部分：
一、公訴意旨另略以：被告丁○○及庚○○二人，均明知被告己○○、辛○○二人上開重傷害計劃，被告庚○○竟仍基於共
    同之犯意聯絡，於八十六年七月二十五日前往白雪舞廳點名
    丙○○坐檯消費探路，再由己○○、辛○○及亦具共同犯意
    聯絡之被告丁○○帶同大頭仔前往白雪舞廳喝酒消費，以使
    大頭仔暗中窺認丙○○，因認被告丁○○及庚○○二人亦均
    涉有刑法第二百七十八條第一項之重傷害罪嫌云云（被告丁○○另被訴偽造署押部分，未經上訴已判決確定，檢察官僅
    就其被訴重傷害部分上訴）。
二、按犯罪事實應依證據認定之，無證據不得認定犯罪事實；而
    不能證明被告犯罪者，應諭知無罪之判決，刑事訴訟法第一
    百五十四條第二項、第三百零一條第一項分別定有明文。又
    共同被告所為不利於己之供述，固得採為其他共同被告犯罪
    之證據，惟此項不利之供述，依刑事訴訟法第二百七十條第
    二項之規定，仍應調查其他必要之證據，以察其是否與事實
    相符，自難專憑此項供述，為其他共同被告犯罪事實之認定
    ，最高法院三十一年度上字第二四二三號著有判例可資參照
    。本件公訴人認被告丁○○及庚○○涉犯上開罪嫌，無非係
    以共同被告己○○、辛○○之供詞、證人王鍾雪姬、庚○○
    翻拍照片為其論據。訊據被告庚○○固坦承於八十六年七月
    二十五日受辛○○等仁愛徵信社股東指示前往白雪舞廳點告
    訴人坐檯之事實；被告丁○○固坦承於八十六年七月二十五
    日與己○○、辛○○等人一起至白雪舞廳消費之事實，惟渠
    二人均堅決否認有何重傷害犯行，被告庚○○辯稱：伊係徵
    信社員工，依老闆之指示行事，當時僅知係辦一通姦案件，
    並不知要向告訴人潑灑硫酸之事等語；被告丁○○辯以：八
    十六年七月二十五日伊係受己○○、辛○○等人之邀始一起
    至白雪舞廳消費，席間並未聽聞有何指認之事，案發前伊亦
    不知要向告訴人潑灑硫酸之計劃等語。經查：
（一）被告庚○○、丁○○曾於八十六年七月二十五日前往白雪
      舞廳，被告庚○○曾於翌（二十六）日再度前往白雪舞廳
      等情，固分別據被告庚○○、丁○○自承，且有證人即使
      白雪舞廳大班王鍾雪姬警詢之供述（見八十七年度他字第
      一二一號卷第二六頁、八十七年度偵字第七０九四號卷第
      四三頁）、及庚○○至白雪舞廳之翻拍照片為證，此部分
      固堪認定，但被告庚○○、丁○○均否認知情，公訴人所
      憑之證據為共同被告己○○、辛○○之供述，茲分述如下
      ：
　 (一)關於被告庚○○部分：
 　 共同被告己○○於八十七年四月十四日警詢供稱：「（如
　    你前述丁○○、庚○○是否事前知情？）他們事前僅知我
      要去白雪舞廳辦一件案子而已，並不知道要潑硫酸的事。
　　　」等語（見八十七年度偵字第八七二六號，第三十九頁背
  　　面）；於八十七年五月十二日偵查時，以被告之身分供陳
    　：「（乙○○如何叫你對夢夢毀容？）乙○○說要教訓夢
　　　夢，使他難看一點讓男人不再愛他（台語）。我就和謝武
　　　奮（即辛○○）談起這事，謝武奮（即辛○○）就找了一
　　　個「大頭仔」，在我見到「大頭仔」之前我就拿了一萬五
  　　千元給庚○○去白雪舞廳找夢夢坐檯。我和謝武奮（即辛○○）、丁○○、庚○○、綽號「阿成」者在行動之前去
      白雪舞廳．．．」（見八十七年度偵字第八七二六號卷第
      一四三頁正反面）；又於本院本審以證人身分結證稱：「
      （庚○○知道你要去將夢夢毀容？）他應該不知道」等語
      （見本院本審卷第一三一頁）。依證人即共同被告己○○
      上開警詢，明確證述被告庚○○並不知情，於上開偵查中
      亦僅證述指派被告庚○○至白雪舞廳指定「夢夢」坐檯，
      未證述被告庚○○是否知情，於本院本審則結證稱其應不
      知情。
    同案被告辛○○於八十七年三月二十五日警詢時，以被告
      身分供陳：「（己○○如何計劃犯案？）先指派庚○○找
      人去白雪舞廳消費，並點『夢夢』的檯，再由陳凌志（即
      己○○）帶『大頭仔』前往認人，以便翌日（7.）犯
      案。」「（如你前述，庚○○於7.與何人先前往白雪
      舞廳？）他約朋友『阿成』前往的。」、「（7.『大
      頭仔』前往白雪舞廳之前，何以庚○○等人又先前往？）
      係陳凌志（即己○○）交待庚○○前往觀察一下情形。」
      、「（如你前述庚○○與丁○○是否知悉要潑酸性腐蝕液
      之事？）他們事前均知悉此事。」「（你與陳凌志、丁○○、庚○○事前均知情，則責任如何劃分？）陳凌志（即
      己○○）計劃整案，我找『大頭仔』來行兇，庚○○僅負
      責前往現場勘查，至於丁○○亦是公司股東，所以陪同我
      們前去過。」（見八十七年度偵字第八七二六號卷第四五
      頁反面至四七頁）；另於本院本審以證人身分結證稱：「
      （庚○○是何人叫他去？）庚○○當時是公司員工，員工
      要幫忙作何事，他義務要去，（有告訴他本件內容？）這
      件事他不曉得，當時策劃他不曉得，當時要跟小姐喝酒，
      反正那時開銷也是別人花的」等語（見本院本審卷第一二
      九頁）。證人即共同被告辛○○於警詢上開所述，雖稱：
      「他們事前均知悉此事」，但警詢當時係以共同被告身分
      ，且毋庸具結，又關於被告庚○○係在何種情況下知悉上
      情，則未作進一步之說明，卻在本院本審具結負擔偽證罪
      責之情況下，證述被告庚○○不知此事，其上開警詢、及
      本院本審結證所述，就被告庚○○是否知情乙節，前後並
      不相符，其上開警詢所述，是否實情，已有可疑。
    共同被告丁○○（署押為「張志華」）於八十七年一月八
      日警詢時，乙共同被告之身分供陳：「（依庚○○供稱
      7.受謝俊傑委託及指示前往台中市白雪舞廳你亦在場，
      ．．．，有無此事？）事隔太久我不確定，但我知道庚○○的確有受謝俊傑（即辛○○）指示前往白雪舞廳消費，
      去辦理乙件謝俊傑（即辛○○）所接的案件。」、「（你
      對本案有無其他補充說明？）．．．我可以確定庚○○
      7.、7.係受謝俊傑（即辛○○）指示前往白雪舞廳
      消費，並辦乙件謝俊傑（即辛○○）的案子，庚○○的消
      費額回公司向謝俊傑（即辛○○）請款．．．。」（見八
      十七年度偵字第八七二六號卷第五八頁反面、五九頁）。
      於八十七年三月二十五日警詢時亦供陳：「（庚○○於
      7.亦有至白雪舞廳消費，你們是否同時去？）庚○○受
      謝武奮（即辛○○）指示先前往，並非同時去，這是我事
      後由庚○○處得悉。」（同上卷第六一頁反面）。依證人
      即共同被告丁○○上開警詢，僅證述被告庚○○曾至白雪
      舞廳消費，未證述被告庚○○是否知情。
    綜上，被告庚○○雖有於八十六年七月二十五日至白雪舞
      廳，並點被害人坐檯，同日下手潑腐蝕性液體之「大頭仔
      」亦在場確認行兇對象，又於翌（二十六）日亦先至白雪
      舞廳觀察情形，且於二十六日進入舞廳約五至十分鐘即發
      生被害人被潑酸毀容之事，但被告庚○○當時既為仁愛徵
      信社之外務員，證人即共同被告己○○、辛○○均於本院
      本審結證稱其不知情，被告庚○○所辯聽命行事、均不知
      情等語，並非完全無據，雖其於案發日及前一日均前往舞
      廳，但其是否確知辛○○及「大頭仔」確欲對被害人潑灑
      腐蝕性液體，實有可疑，不能僅以同案被告辛○○上開與
      本院本審結證所述不同且未臻具體之上開警詢所述，遽為
      不利被告庚○○之認定。公訴人所舉上開證據，不能使本
      院形成有罪之確信。此外，復查無其他積極証據足認被告
　　　庚○○有何公訴人所指上開重傷害犯行，既不能證明其犯
　　  罪，自應為其無罪之諭知。
   (二)關於被告丁○○部分：
 　 共同被告己○○於八十七年四月十四日警詢供稱：「（如
　    你前述丁○○、庚○○是否事前知情？）他們事前僅知我
      要去白雪舞廳辦一件案子而已，並不知道要潑硫酸的事。
　　　」等語（見八十七年度偵字第八七二六號，第三十九頁背
  　　面）；於八十七年五月十二日偵查時，以被告身分供述：
　    「（乙○○如何叫你對夢夢毀容？）乙○○說要教訓夢夢
      ，使他難看一點讓男人不再愛他（台語）。我就和謝武奮
      （即辛○○）談起件事，謝武奮（即辛○○）就找了一個
      『大頭仔』，在我見到『大頭仔』之前我就拿了一萬五千
      元給庚○○去白雪舞廳找夢夢坐。我和謝武奮（即辛○○）、丁○○、庚○○綽號「阿成」者在行動之前去白雪
      舞廳．．．．」（見八十七年度偵字第八七二六號卷第一
      四三頁反面）；又於本院本審以證人身分結證稱：「（丁○○知情？）我沒有告訴他，我不知道他知不知道，（你
      告訴辛○○說要跟夢夢毀容此事時，丁○○有無在場？）
      我真的不記得了」等語（見本院本審卷第一三一頁）。依
      證人即共同被告己○○上開警詢，明確證述被告丁○○並
      不知情，於上開偵查中亦僅證述曾與丁○○同至白雪舞廳
      ，未證述被告丁○○是否知情，於本院本審則結證稱未曾
      告知丁○○。
    同案被告辛○○於八十七年三月二十五日警詢時供陳：「
      （如你前述庚○○與丁○○是否知悉要潑硫酸之事？）他
      們事前均知悉此事。」、「（陳凌志如何計劃犯案？）先
      指派庚○○找人去白雪舞廳消費，並點『夢夢』的檯，再
      由陳凌志（即己○○）帶『大頭仔』前往認人，以便翌日
      （7.）犯案。」、「（如你前述，7.先往白雪舞
      廳之後，你與何人共同前去？）我與陳凌志（即己○○）
      、丁○○及『大頭仔』隨後再前往，坐另一位置以方便『
      大頭仔』認人。」、「（你與陳凌志、丁○○、庚○○事
      前均知情，則責任如何劃分？）陳凌志（即己○○）計劃
      整案，我找『大頭仔』來行兇，庚○○僅負責前往現場勘
      查，至於丁○○亦是公司股東，所以陪同我們前去過。」
　　　等語（見八十七年度偵字第八七二六號卷第四八、四九頁
　　　）；另於本院本審以證人身分結證稱：「（丁○○在你們
　　　要下手之前，知不知道要對被害人作何事？）丁○○知道
  　　，因他是股東，當時策劃他沒有意見，（你如何知道丁○○知道此事？）因為丁○○那時是股東，徵信社我是後來
      才參與，己○○叫我去我去當董事長，當時丁○○是副董
      ，徵信社之前是己○○的大哥在做，從頭到尾都是他在策
      劃，丁○○有參與，當時要做什麼事，己○○是跟委託人
　    接觸，己○○會跟我們講要做哪些事情，我們包含我跟丁○○，（當時陳凌志講請人去潑硫酸時，丁○○在場？）
　    他有在場聽到，（後來丁○○去白雪舞廳的用意為何？）
      我跟丁○○都有去，目的是要去認得該女孩子等語（見本
　　　院本審卷第一二七、一二八頁）。證人即共同被告辛○○
  　　雖證稱被告丁○○知悉此事等語，但與上開證人己○○所
　    述完全不同，究竟何人所述屬實，已有可疑。
    證人陳凌汎於八十七年三月十八日警詢時指述：「（你辦
      完乙○○所委託案件，於何時再返回台中仁愛徵信社？）
      我忘了，大概是八十六年八月間才又回去台中仁愛徵信社
      。」「（如你所述再返台中仁愛徵信社時，老闆係何人？
      ）係由張志華（即丁○○）與謝俊傑（即辛○○）合夥。
      」、「（如你所述再返台中仁愛徵信社任何職？陳凌志（
      即己○○）、庚○○又任何職？）我擔任總經理，陳凌志
      （即己○○）擔任經理，庚○○係外務員。」「（庚○○
      於何時離職？何故？）我任職總經理沒多久，他即離開公
      司，我也不知原因。」（八十七年度偵字第八七二六號卷
      第第五三至五五頁）。證人陳凌汎僅證稱被告丁○○是該
      徵信社股東，與被告丁○○是否知悉上情無關。
　　綜上，證人陳凌汎雖證稱被告丁○○是該徵信社股東，此
  　　亦據被告丁○○自承，但證人即共同被告己○○係與委託
      人接觸而從頭到尾實行本案之人，理應對於何人參與本案
      ，瞭解非常清楚，然依證人即共同被告己○○上開警詢，
      明確證述被告丁○○並不知情，於本院本審則結證稱未曾
      告知丁○○，從而，被告丁○○固係該徵信社股東，又於
      八十六年七月二十五日前往白雪舞廳，但衡情，其並非當
      然知悉是日至舞廳之目的，另證人即同案被告辛○○雖證
      稱被告丁○○知情等語，但其所述與證人己○○上開所述
      完全不同，已有可疑，且依上開證人己○○、辛○○所述
      ，本件受託之代價七十萬元，由「大頭仔」收取二十五萬
      元，被告辛○○以其中二十五萬元抵付其應負擔之出資額
      ，二十萬元由被告己○○收取，被告丁○○及其擔任股東
      之上開徵信社完全沒有任何利益，被告丁○○是否有參與
      犯行之動機，亦有可疑，被告丁○○上開所辯，尚非完全
      無據，自難僅憑證人即同案被告辛○○與證人己○○所述
      完全不同之上開證述，遽為不利於被告丁○○之認定，公
      訴人所舉上開證據，不能使本院形成有罪之確信。此外，
　　　復查無其他積極証據足認被告丁○○有何公訴人所指上開
  　　重傷害犯行，既不能證明其犯罪，自應為其無罪之諭知。
（二）原審以不能證明被告庚○○、丁○○確有公訴人所指上開
      重傷害之犯罪，因而諭知被告庚○○、丁○○之判決，與
      本院之認定相同，並無違誤，公訴人在本院未提出其他積
      極證據，其此部分之上訴均無理由，應予駁回。
據上論斷，應依刑事訴訟法第三百六十八條、第三百六十九條第
一項前段、第三百六十四條、第二百九十九條第一項前段、刑法
第二十八條、第二百七十八條第一項，判決如主文。
本案經檢察官戊○○到庭執行職務。
中　　華　　民　　國　　96　　年　　10　　月　　2 　　日
            刑事第九庭  審判長法　官　陳  筱  珮
                              法　官　趙  春  碧
                              法　官　余  仕  明
上列正本證明與原本無異。
如不服本判決應於收受送達後十日內向本院提出上訴書狀，其未
敘述上訴之理由者並得於提起上訴後十日內向本院補提理由書（
均須按他造當事人之人數附繕本）。
                              書記官  林  玉  惠
中　　華　　民　　國　　96　　年　　10　  月　　4　   日
